臺灣臺南地方法院刑事判決　　　　　　　94年度交訴字第27號
公　訴　人　臺灣臺南地方法院檢察署檢察官
被　　　告　甲○○　男　41歲.
上列被告因過失致死案件，經檢察官提起公訴（94年度偵字第13
59號），本院判決如下：
    主  文
甲○○從事業務之人，因業務上之過失致人於死，處有期徒刑玖
月。
    事  實
一、甲○○係泥水工人，平日工作時並會駕駛小貨車載運工具或
    其他工人，駕駛小貨車係其附隨業務，乃從事駕駛為附隨業
    務之人。其於民國93年10月9日上午，駕駛車牌號碼6W-4900
    號自用小貨車，行經台南縣仁德鄉○○村○○○○道台一線
    公路北向341.9公里處，而因該小貨車引擎故障而不能繼續
    行駛時，理應注意汽車發生故障不能行駛，應即設法移置於
    無礙交通之處，且該故障車輛在未移置前或移置後均應豎立
    車輛故障標誌，又依當時天候晴朗、路面乾燥無缺陷，道路
    無障礙物等情以觀，客觀上亦無不能注意之情事，其竟疏未
    注意應即設法移置，且未注意在未移置前應豎立車輛故障標
    誌，即貿然將該小貨車斜停於該路段之慢車道內，而妨害在
    慢車道內行駛車輛之交通安全。後於同日下午5點50分左右
    ，正好陳延青駕駛車牌號碼MTR-671號重型機車，沿前開省
    道台一線公路慢車道，由南往北方向，行經該地點時，亦疏
    未注意車前狀況即貿然前行。甲○○因有上開疏失，以致陳
    延青騎機車行經該處發現斜停於慢車道上之故障小貨車時，
    業已避煞不及，陳延青所騎之機車乃直接撞及該小貨車後方
    。陳延青隨即人、車倒地而受有顏面撞挫傷等傷害，經送醫
    救治後，延至同日晚間7點35分左右，仍因顱內出血而傷重
    不治死亡。
二、案經陳延青之父乙○○訴由臺灣臺南地方法院檢察署檢察官
    偵查起訴。
    理  由
一、被告甲○○雖不否認其係泥水工人，平日工作時並會駕駛小
    貨車載運工具或其他工人，且有於前述時、地，將其所駕駛
    而故障之小貨車斜停於前開省道路段之慢車道上，並遭被害
    人陳延青所騎之機車自後撞及，以致被害人傷重不治死亡等
    事實，然矢口否認有何業務過失致人於死之犯行，並辯稱：
    其不知有何過失，當日其所駕駛之小貨車是因為故障才停放
    在該處，而其停放時，該小貨車右側車輪亦已經緊靠路邊，
    不知被害人為何會撞到等語。
二、然而，上開犯罪事實，除有道路交通事故現場圖、道路交通
    事故調查報告表(一)、(二)各1份及事故現場蒐證照片20張等資
    料附卷可參外，另就本件事故現場蒐證照片及道路交通事故
    現場圖等內容詳細觀察，亦可發現本件交通事故發生後，被
    告甲○○所駕駛之小貨車，仍係斜停於肇事地點之慢車道上
    （參見相驗卷宗第23頁至第27頁），而該小貨車車身右後方
    距離該路段之快慢車道分隔線，則僅有0.7公尺左右，而肇
    事現場並無該小貨車受撞而移動之痕跡，足見被告停放該小
    貨車時，該車之車身業已佔據肇事路段之慢車道（寬2.6公
    尺）約3分之2之空間，使得足以供車輛行駛之慢車道空間，
    僅剩約慢車道路面寬度之3分之1左右。基此，原先在該慢車
    道內行駛而來之機車行至該處時，應已無從正常在該剩餘之
    空間內行駛，故被告所駕駛之小貨車因故障而不能行駛時，
    該車所停止之位置，確實有礙於該路段慢車道上行駛車輛之
    交通安全。再者，被告於本院審理時亦明確自承：該車故障
    後，其停放在慢車道時，並未設置任何警示標誌等語（參照
    94年6月10日審判筆錄；詳見審理卷第27、30、31頁），故
    被告所駕駛之小貨車於上開時、地故障時，所停止之位置係
    在有礙交通之處所，而且被告不僅未將該車移至適當之地點
    ，且未在該車車後豎立任何車輛故障標誌等情事，應可認定
    。
三、按汽車發生故障不能行駛，應即設法移置於無礙交通之處，
    該故障車輛在未移置前或移置後均應豎立車輛故障標誌，道
    路交通安全規則第112條第1項第12款定有明文。本件被告甲
    ○○於前述時間，駕駛小貨車行經肇事地點而發生故障時，
    理應注意前開道路交通安全規則之規定，而案發當時天候晴
    朗、路面乾燥無缺陷、道路上未有任何障礙物等情，則有前
    述道路交通事故調查報告表(一)載明可考，據此判斷，客觀上
    亦無不能注意之情事，其竟疏未注意應即設法移置，且未注
    意在未移置前應豎立車輛故障標誌，以警示後方來車，即貿
    然將該小貨車斜停於該路段之慢車道內，並佔據該慢車道約
    達3分之2空間，而妨害在慢車道內行駛之車輛安全，以致被
    害人陳延青騎機車沿該慢車道自後行至該處時不慎撞及，顯
    見被告前開停放車輛之行為，具有過失甚明。
四、至本件經送臺灣省臺南區車輛行車事故鑑定委員會鑑定結果
    ，認為：被告甲○○駕駛小貨車，故障未緊靠路邊停車之行
    為，與被害人陳延青駕駛普通重型機車，未注意車前狀況之
    駕駛行為，係同為本件車禍之肇事原因等情，雖有上開鑑定
    委員會93年12月16日南鑑字第0935902305號函所附之鑑定意
    見書1份在卷可佐，然就本件事故現場蒐證照片及道路交通
    事故現場圖之內容觀察，可知該小貨車停放時雖有斜向停放
    之情形，然該車右側前、後車輪距離路面邊緣，經查則均未
    超過道路交通安全規則第112條第2項所規定之40公分以上，
    因此被告將該故障之小貨車停放於肇事地點時，雖有斜放不
    當之情形，但仍難僅因該路段之路旁尚有草地，即貿然認為
    被告停放該小貨車時未緊靠路邊。何況，本件被告係因該小
    貨車引擎故障不能繼續行駛，始將該車停放於前述有礙交通
    之地點，故被告疏未注意汽車發生故障不能行駛，應即設法
    移置於無礙交通之處，及未注意該故障車輛在未移置前應豎
    立車輛故障標誌之駕駛行為，被害人駕駛普通重型機車，未
    注意車前狀況之駕駛行為，係同為本件車禍之肇事原因，始
    較為適當，足見該鑑定報告之肇事因素分析，經核尚有未洽
    。然而，被告之前述停放故障車輛之行為，對於本件車禍之
    發生而言，確實具有過失，則應無疑問，故被告上開所辯：
    其不知有何過失等語，顯非可採。至被害人疏未注意車前狀
    況之駕駛行為，亦同係本件車禍發生之肇事原因，然被告之
    上述過失既與被害人之過失，併合而為本件車禍之肇事原因
    ，則被害人之過失或可供為對被告量刑時之斟酌，但被告之
    刑責，則不能因此相抵而獲得免除。
五、此外，被害人陳延青係因本件車禍，而受有顏面撞挫傷等傷
    害，經送醫救治後，延至同日晚間7點35分左右，仍因顱內
    出血而傷重不治死亡等情，亦經臺灣臺南地方法院檢察署檢
    察官督同檢驗員相驗屬實，並製有勘驗筆錄、驗斷書、相驗
    屍體證明書各1份在卷足憑，顯見被告甲○○之上開過失行
    為，與被害人之死亡結果間，具有相當因果關係，亦屬顯然
    。從而，本件事證已甚明確，被告之業務過失致人於死犯行
    ，應可認定。
六、查被告甲○○係泥水工人，平日工作並包含駕駛小貨車載運
    工具或工人，駕駛小貨車係其附隨業務，乃從事駕駛為附隨
    業務之人，其於上開時、地，駕駛小貨車因故障不能繼續行
    駛而停放時，疏未注意應即設法移置，且未注意在未移置前
    應豎立車輛故障標誌，即貿然將該小貨車斜停於有礙交通之
    處所，以致被害人陳延青騎機車不慎撞及，並因而傷重不治
    死亡，核其所為係犯刑法第276條第2項之業務過失致死罪。
    本院審酌被告之生活狀況、品行、智識程度、本件犯罪所生
    之危險，以及被告肇事後至今，仍未積極與告訴人乙○○及
    被害人之其他家屬，洽商民事損害賠償事宜，而告訴人僅要
    求被告除相關保險金以外，另行給付新台幣60萬元，而被告
    竟然未能接受，而無法達成和解，又其上開疏未注意駕車發
    生故障不能行駛，應即設法移駕車置於無礙交通之處，且未
    注意該故障車輛在未移置前應豎立車輛故障標誌之行為，與
    被害人疏未注意車前狀況之駕駛行為，同為本件車禍之肇事
    原因，被告之過失程度，經核亦非輕微，又其前述過失行為
    ，則造成被害人死亡之嚴重結果，另其肇事後仍矢口否認犯
    行，不知悔改，犯後態度亦非良好等一切情狀，量處如主文
    所示之刑。
據上論斷，應依刑事訴訟法第299條第1項前段，刑法第276條第2
項，罰金罰鍰提高標準條例第1條前段，判決如主文。
中　　華　　民　　國　　94　　年　　6 　　月　　24　　日
                  交通法庭  審判長  法　官　蘇清水
                                    法　官  洪榮家
                                    法　官  陳志成
以上正本證明與原本無異。
如不服本判決應於送達後10日內向本院提出上訴狀。
                                    書記官  黃瓊蘭
中　　華　　民　　國　　94　　年　　6 　　月　　27　　日
附錄本案論罪科刑法條全文：
刑法第276條
因過失致人於死者，處2年以下有期徒刑、拘役或2千元以下罰金
。
從事業務之人，因業務上之過失犯前項之罪者，處5年以下有期
徒刑或拘役，得併科3千元以下罰金。
